【裁判字號】    99,易,1997
【裁判日期】    990820
【裁判案由】    詐欺
【裁判全文】
臺灣臺北地方法院刑事判決              99年度易字第1997號
公  訴  人  臺灣臺北地方法院檢察署檢察官
被      告  甲○○
上列被告因詐欺案件，經檢察官提起公訴（99年度偵字第11779
號），被告於準備程序期日就被訴事實為有罪之陳述，本院合議
庭裁定由受命法官獨任進行簡式審判程序，本院判決如下：
    主  文
甲○○幫助意圖為自己不法之所有，以詐術使人將本人之物交付
，累犯，處有期徒刑陸月，如易科罰金，以新臺幣壹仟元折算壹
日。
    事  實
一、甲○○於民國94年間因詐欺案件，經臺灣高雄地方法院以94
    年度簡字第2041號判處有期徒刑5月確定，並於94年11月15
    日易科罰金執行完畢。猶不知悔改，顯可預見提供行動電話
    門號予他人，可能幫助他人遂行詐欺犯行，竟仍基於幫助他
    人犯詐欺罪之不確定故意，於民國98年11月14日，至位於高
    雄市○○○路之「威寶電信公司」門市，向威寶電信公司申
    辦0000000000之行動電話門號，俟取得上開行動電話門號
    SIM 卡後，甲○○旋即於上開門市前，將上開行動電話門號
    之SIM卡以新臺幣（下同）500元之代價，出售予真實姓名年
    籍不詳之成年女子。嗣該成年女子與其所屬詐欺集團不詳成
    員基於共同為自己不法所有之意圖，於98年12月31日11時許
    ，以甲○○前揭所申請之行動電話門號撥打予乙○○，先有
    一不詳成年男子自稱係「偵二隊隊長林文信」，向乙○○佯
    稱其涉嫌洗錢案，復又有自稱「陳明仁法官」之不詳成年男
    子，向乙○○佯稱若要分案調查及暫時性資產凍結，需提供
    擔保金220萬元，且需請偵二隊隊長林文信為擔保，並約定
    將由監管科人員出面收取擔保金，經監控144小時確認沒問
    題後，將會退還擔保金云云，致乙○○陷於錯誤，而於98年
    12 月31日14時30分許，在臺北市○○○路○段67號前，將現
    金220萬元交付予自稱監管科人員之鄒岳君（另案偵辦中）
    ，鄒岳君並交付監管科公文2紙予乙○○，嗣乙○○返家後
    ，始悉受騙，遂報警處理而查知上情。
    理  由
一、程序部分：
    按本件被告甲○○所犯係死刑、無期徒刑、最輕本刑為3年
    以上有期徒刑以外之罪，其於準備程序就前揭被訴事實為有
    罪之陳述，經本院告知簡式審判程序之旨，並聽取其與公訴
    人之意見後，本院認無不得或不宜改依簡式審判程序進行之
    處，爰依刑事訴訟法第273條之1第1項，裁定本件由受命
    法官獨任進行簡式審判程序，合先敘明。
二、實體部分：
  （一）上揭犯罪事實，業據被告於本院準備程序中供承不諱（
        見本院卷第17頁背面），核與被害人乙○○指述情節相
        符，復有偽造之臺灣臺北地方法院檢察署偵查卷宗、臺
        北地方法院地檢署監管科公文、內政部警政署刑事警察
        局99年2月23日刑紋字第0990023257號鑑定書、0000000
        000號之申請人資料及該門號之通聯調閱查詢單、臺北
        地方法院檢察署99年度綠字第528號保管單等在卷可稽
        ，足證被告任意性之自白與事實相符，是以，本件事證
        明確，被告犯行洵堪認定，應予依法論科。
  （二）按刑法上之幫助犯，係對於犯罪與正犯有共同之認識，
        而以幫助之意思，對於正犯資以助力，而未參與實施犯
        罪之行為者而言（最高法院75年度臺上字第1509號、88
        年度臺上字第1270號判決亦同此意旨）。是以，如未參
        與實施犯罪構成要件之行為，且係出於幫助之意思提供
        助力，即屬幫助犯，而非共同正犯。本件被告基於幫助
        之犯意，提供前述行動電話門號予真實姓名年籍不詳之
        成年人，該成年人暨其所屬詐欺集團成員利用被告之幫
        助，意圖為自己不法之所有，施用詐術使被害人陷於錯
        誤，因而交付款項，是被告所為係參與詐欺罪構成要件
        以外之行為，且在無證據證明被告係以正犯而非以幫助
        犯之犯意參與犯罪之情形下，應認其所為係幫助犯而非
        正犯行為。核被告所為，係幫助犯刑法第339條第1項詐
        欺取財罪。被告係以幫助之意思，參與構成要件以外之
        行為，為幫助犯，爰依刑法第30第2項規定，依正犯之
        刑減輕其刑。又被告有前開犯罪事實欄所載之論罪科刑
        及執行完畢紀錄，有臺灣高等法院被告前案紀錄表1 份
        在卷可按，其受有期徒刑執行完畢，於5年以內故意再
        犯本案最重本刑為有期徒刑以上之罪，為累犯，應依刑
        法第47條第1項之規定加重其刑，並先加後減之。復按
        幫助犯係從犯，係從屬於正犯而成立，刑法上既無「共
        同幫助」之情，當亦無「幫助共同」可言，則被告所幫
        助之詐欺集團成員相互間，就上開詐欺取財犯行，縱有
        犯意聯絡及行為分擔，均為共同正犯，亦無須論以被告
        有幫助共同詐欺取財之必要，附此敘明。
  （三）爰審酌被告被告前已有幫助詐欺之前科紀錄，又再因一
        時需錢孔急，便提供上開行動電話門號之SIM卡供他人
        為詐欺取財犯罪使用，影響社會正常交易安全，增加被
        害人尋求救濟之困難，使犯罪之追查趨於複雜，因而導
        致被害人承受財產上損失共計220萬元，且迄今被告並
        未賠償被害人所受損失之犯罪所生危害程度，惟念及被
        告犯後業已供承犯行不諱，知所悔悟，犯後態度良好，
        暨被告之動機、目的、智識程度、生活狀況等一切情狀
        ，量處如主文所示之刑，並依刑法第41條第1項之規定
        諭知易科罰金之折算標準，以示懲戒。
三、據上論斷，依刑事訴訟法第273條之1第1項、第284條之1、
    第299條第1項前段，刑法第30條第1項前段、第2項、第339
    條第1項、第47條第1項、第41條第1項前段，刑法施行法第1
    條之1，判決如主文。
中    華    民    國    99    年    8     月    20    日
                  刑事第十七庭  法  官  楊雅清
以上正本證明與原本無異。
如不服本判決應於收受送達後10日內向本院提出上訴書狀，並應
敘述具體理由；其未敘述上訴理由者，應於上訴期間屆滿後20日
內向本院補提理由書（均須按他造當事人之人數附繕）「切勿逕
送上級法院」。
                                書記官  吳俊龍
中    華    民    國    99    年    8     月    20    日
附錄本案論罪科刑法條全文：
中華民國刑法第339條
（普通詐欺罪）
意圖為自己或第三人不法之所有，以詐術使人將本人或第三人之
物交付者，處 5 年以下有期徒刑、拘役或科或併科 1 千元以下
罰金。
以前項方法得財產上不法之利益或使第三人得之者，亦同。
前二項之未遂犯罰之。

司法院資訊處製作；財團法人民間司法改革基金會備份。
